臺灣高等法院高雄分院刑事裁定　　　　　　　　　　九十一年度毒抗字第二三號
　　抗　告　人
　　即　被　告　甲○○
右抗告人因聲請觀察勒戒案件，不服臺灣高雄地方法院中華民國九十一年九月十九日
裁定（九十一年度毒聲字第五五九五號），提起抗告，本院裁定如左：
      主  文
抗告駁回。
      理  由
一、抗告意旨略以：
  (一)抗告人即被告甲○○於民國九十年十月十六日凌晨一時許，係因機車損壞在路旁
    修，而遭警盤查，但當時在水溝查扣之海洛因毒品及注射針筒，均非被告所有，
    且被告為警帶回派出所刑求（有腦震盪、兩側前臂腫瘀血、內側大腿膝蓋腫痛，
    提出高雄榮民總醫院診斷證明書一份），自一時至六時期間被告已不醒人事，至
    六時許清醒後始採尿，所採尿液未經被告密封蓋印，送鑑尿液有掉包之嫌。
  (二)被告因精神疾病曾在旗山醫院及高雄市林進興醫院治療服藥多年，請求將醫院所
    開立之藥物送鑑，確定被告尿液是否有偽陽性之反應。
  (三)被告確實未再施用毒品，原審遽以被告自八十二年即有多次煙毒前科，而為裁定
    觀察勒戒處分，為此提起抗告云云。
二、原裁定以：被告甲○○於九十年十月十六日凌晨一時許遭警查獲後，採集尿液經
    送檢驗結果，呈毒品嗎啡及甲基安非他命陽性反應，有高雄縣政府衛生局尿液檢
    驗成績書一份附卷可稽，足徵被告遭警查獲前二十四小時內某時確有施用第一、
    二級毒品之犯行，並有被告持有之第一級毒品海洛因粉末○‧三七公克及注射針
    筒乙支扣案可佐；此外稽諸被告自八十二年起即有多次煙毒犯罪前科，復有被告
    刑案資料查註紀錄表附偵卷可佐。爰依毒品危害防制條例第二十條第一項、觀察
    勒戒處分執行條例第三條第一項、第二項規定，裁定應送勒戒處所觀察、勒戒。
三、經查：
  (一)本件被告所採扣案尿液，經本院當庭勘驗結果：「該尿液一罐外觀有用紙張寫中
    埔派出所一００一涉嫌煙毒案，九十年十月十六日六時三十分」等情在卷（見本
    院卷第三五頁），又被告於警訊業已供認「採集尿液是我的尿液沒錯，當場捺印
    封罐」（見原審卷第十八頁），被告嗣於本院調查中亦不諱言伊有簽名、蓋指印
    一節（見本院卷第三五頁），另證人陳進發（承辦警員）於本院調查中亦到庭結
    證「本件尿液不會弄錯，確實是被告所採尿液」等語明確（見本院卷第三五頁）
    ，並有高雄縣警察局旗山分局毒品防制條例案嫌疑人編號一００一尿液對照表一
    紙在卷（見本院卷第四十頁），是該尿液係被告所有無誤，被告嗣於本院辯稱其
    未於尿液封口處蓋手印，有遭掉包云云，顯屬無據。
  (二)按部分成藥之服食，可在尿液測試中產生偽陽性安非他命及嗎啡反應，但如用精
    密儀器分析，將可排除偽陽性之可能，而得到正確答案，目前最常用之確認方法
    為氣相層析質譜儀，以該儀器作藥物及其代謝產物之定性及定量分析，幾乎不會
    有偽陽性反應產生，此有行政院國軍退除役官兵輔導委員會台北榮民總醫院八十
    三年四月七日（83）北總內字第三０五九函文意旨在卷可參（見本院卷第四二至
    四六頁），故本件驗尿結果認定，均呈第一、二級毒品即嗎啡、甲基安非他命陽
    性反應（見原審卷第十九頁之檢驗成績書），應無錯誤之可能。
  (三)本院向被告所陳伊長期服藥治療之旗山醫院及林進興醫院函查結果，分別以：「
    病患甲○○．．經本院主治醫師陳文郁個案診斷：焦慮、憂鬱、衝動控制力差、
    失眠，所服用之藥物不可能造成尿液安非他命或嗎啡成陽性反應」、「患者甲○
    ○服用藥物為Ｍｏｄｉｐａｎｏｌ睡前二顆及Ｘａｎａｘ睡前二顆，此等藥物少
    有嗎啡或安非他命陽性反應」等語明確，有行政院衛生署旗山醫院九十一年十月
    旗醫社字第○○○二九二四號函及林進興醫院九十一年十月二十二日進字第一一
    ○二二○二號函各一紙在卷可稽（見本院卷第二六、二四頁），益證被告所辯本
    件尿液檢驗呈嗎啡及甲基安非他命陽性反應，係因服用治療精神疾病之藥物所致
    云云，顯與事實不符，並無可採。
  (三)被告抗辯伊遭警刑求云云，固提出高雄榮民總醫院診斷證明書影本一紙為憑（見
    本院卷第七頁），然此項診斷書僅足以證明被告赴醫檢驗時有此傷勢之情，尚難
    逕認即屬警員刑求，且證人陳進發（承辦警員）當庭與被告對質結果，證人陳進
    發堅決否認有對被告刑求之情（見本院卷第三六頁），復參以被告警訊筆錄中始
    終並未承認其有施用毒品及前開查扣毒品、針筒係其所有等情（見原審卷第十六
    至十八頁），亦無從認定警員有對被告施以刑求，而非法取其自白之情，何況本
    件尿液既自被告取得送驗而查獲上情，則被告所辯遭警刑求云云，亦與前開檢驗
    被告尿液結果，呈現確有施用第一、二級毒品嗎啡、甲基安非他命之情無涉。
四、綜上所述，原審裁定被告應送勒戒處所觀察、勒戒，經核並無不合。被告提起抗
    告仍執前詞，否認其有施用第一、二級毒品非行，為無理由，應予駁回。
據上論斷，應依刑事訴訟法第四百十二條，裁定如主文。
中      華      民      國    九十一    年      十      月    三十一    日
                              臺灣高等法院高雄分院刑事第六庭
                                  審判長法官  王憲義
            法官  謝靜雯
                                        法官  張意聰
右正本證明與原本無異。
不得再抗告。
                                  法院書記官  王婉蓉
中      華      民      國   九十一     年      十     月     三十一   日
